【裁判字號】    97,重訴,5
【裁判日期】    971030
【裁判案由】    違反毒品危害防制條例等
【裁判全文】
臺灣彰化地方法院刑事判決               97年度重訴字第5號
公  訴  人  臺灣彰化地方法院檢察署檢察官
被      告  丙○○
選任辯護人  黃鼎鈞律師
            陳銘傑律師
被      告  乙○○
選任辯護人  張崇哲律師
            張仕融律師
被      告  甲○○
指定辯護人  本院公設辯護人丁○○
上列被告因違反毒品危害防制條例等案件，經檢察官提起公訴（
97年度偵字第5503號）及移送併辦（臺灣彰化地方法院檢察署97
年度偵字第9043號、臺灣雲林地方法院檢察署97年度偵緝字第23
9 號），本院判決如下：
    主  文
丙○○共同運輸第一級毒品，處無期徒刑，褫奪公權終身。扣案
如附表一所示之毒品均沒收銷燬，如附表二、三所示之物均沒收
，如附表三所示之物如全部或一部不能沒收時，追徵其價額。
乙○○、甲○○共同運輸第一級毒品，各處有期徒刑拾柒年。扣
案如附表一所示之毒品均沒收銷燬，如附表二、三所示之物均沒
收，如附表三所示之物如全部或一部不能沒收時，追徵其價額。
    事  實
一、丙○○（綽號「阿清」）、乙○○、甲○○及姓名、年籍不
    詳綽號「兄仔」、「小陳」及另一名姓名、年籍不詳之人等
    成年男子，均明知海洛因係屬毒品危害防制條例第2 條第2
    項第1 款所列之第一級毒品，並屬行政院依據懲治走私條例
    第2 條第4 項規定公告之管制進口物品（係「懲治走私條例
    公告管制物品項目及其數額」甲項第4 款規定之管制進出口
    物品），未經許可不得持有、運輸，亦不得私運進口。竟均
    為圖取私運、運輸第一級毒品海洛因入境臺灣地區之報酬，
    先於民國97年5 月間由丙○○以其所有之附表三編號一所示
    行動電話與撥打附表三編號二所示乙○○所有之行動電話與
    乙○○聯絡，另由「兄仔」以不詳電話撥打甲○○所有之附
    表三編號三所示行動電話與甲○○聯絡後，獲得共同運輸毒
    品之初步共識後，於97年6 月4 日上午11時40分許，由丙○○帶同乙○○、「兄仔」帶同甲○○在彰化縣彰化市風尚咖
    啡館見面，向乙○○、甲○○允以：若運輸海洛因至臺灣地
    區成功，即給予每人新臺幣（下同）數萬元之報酬等語，要
    求乙○○、甲○○充當俗稱「交通（即受僱他人負責將夾藏
    海洛因攜帶闖關入境）」之角色運輸毒品，乙○○、甲○○
    因需錢孔急，見有厚利可圖乃應允之，遂與丙○○、「兄仔
    」及在大陸地區負責供貨之姓名、年籍不詳綽號「小陳」之
    成年臺籍男子及另一名姓名、年籍不詳成年臺籍男子間，共
    同基於運輸第一級毒品及自大陸地區私運管制進口物品進入
    臺灣地區之犯意聯絡，由丙○○帶同乙○○、甲○○於97年
    6 月4 日下午2 時40分許至臺中航空站搭乘香港快運航空股
    份公司（下稱快運航空公司）UO-2109 號班次飛機出境前往
    香港，於同日下午4 時許抵達香港國際機場後，隨即於同日
    晚間6 時15分許由轉乘船隻至廣東省東筦，並由「小陳」安
    排渠3 人住宿於該地之「厚街飯店」。丙○○、乙○○、甲○○於翌日早上8 時20分許自廣東省深圳機場搭機前往雲南
    省昆明市，再於同日下午1 時許轉機至雲南省德宏芒市，並
    於97年6 月6 日早上7 、8 時許在雲南省德宏芒市某飯店之
    丙○○房間內，由另一名姓名、年籍不詳之成年臺籍男子與
    丙○○共同將包裝為球狀之海洛因10餘顆交付予乙○○及甲○○，由乙○○、甲○○將上開海洛因球分別塞入自己肛門
    內，而於同日下午1 時55分許搭機至雲南省昆明市再轉機至
    廣東省深圳，在返抵廣東省東筦之「厚街飯店」後，乙○○
    、甲○○自體內排出上開海洛因球，並交付予上開綽號「小
    陳」之成年男子。嗣於同年月9 日凌晨5 、6 時許，「小陳
    」及丙○○復在「厚街飯店」丙○○住宿之房間內，交付乙○○如附表一編號一所示以附表二編號一保險套包裝之海洛
    因球7 顆、交付甲○○如附表一編號二所示以附表二編號二
    保險套包裝之海洛因球7 顆，乙○○、甲○○旋將該等毒品
    塞入自己肛門內，丙○○即帶同乙○○、甲○○於同日上午
    8 時15分許自廣東虎口碼頭搭船赴香港，並於同日中午12時
    許，自香港國際機場搭乘快運航空公司UO-2108 號班機返臺
    ，並於同日下午1 時30分許抵達臺中航空站入境大廳，而以
    此方式自大陸地區運輸、私運上開第一級毒品海洛因入境臺
    灣地區。嗣行政院財政部臺中關稅局關員會同行政院海岸巡
    防總局中部地區巡防局雲林機動查緝隊（下稱中巡局）查緝
    員在臺中航空站入境檢查室內，發現乙○○、甲○○腹部有
    不明物體，乃將2 人扣留查驗，丙○○見狀隨即搭乘計程車
    逃逸，中巡局查緝員乃於同日下午2 時33分許，將乙○○、
    甲○○帶往臺中縣梧棲鎮童綜合醫療社團法人童綜合醫院（
    下稱童綜合醫院）以X 光機檢查，發現乙○○肛門內藏有附
    表一編號一所示之海洛因球7 顆（分別以附表二編號一所示
    之保險套包裝）、甲○○肛門內藏有附表一編號二所示之海
    洛因球7 顆（分別以附表二編號二所示之保險套包裝），經
    乙○○、甲○○將上開海洛因球排出後，當場扣得如附表一
    、二所示之物，嗣並循線緝獲丙○○，查悉上情。
二、案經行政院海岸巡防總局中部地區巡防局報告臺灣彰化地方
    法院檢察署檢察官偵查起訴、移送併辦及臺灣雲林地方法院
    檢察署檢察官移送併辦。
    理  由
壹、程序部分
一、按被告以外之人於審判外之言詞或書面陳述，除法律有規定
    者外，不得作為證據，刑事訴訟法第159 條第1 項固定有明
    文，惟被告以外之人於審判外之陳述，雖不符合同法第159
    條之1 至第159 條之4 規定，但經當事人於審判程序同意作
    為證據，法院審酌該言詞陳述或書面陳述作成時之情況，認
    為適當者，亦得為證據，當事人、代理人或辯護人於法院調
    查證據時，知有第159 條第1 項不得為證據之情形，而未於
    言詞辯論終結前聲明異議者，視為有前項之同意，此觀同法
    第159 條之5 規定即明。查本判決後開引用各該被告丙○○
    、乙○○、甲○○以外之人於審判外之陳述（包含書面陳述
    ），皆屬傳聞證據，惟當事人及辯護人雖知上開證據資料為
    傳聞證據，仍於本院準備程序及審判期日中對其他證據資料
    均表示同意或無意見而不予爭執，且迄至言詞辯論終結前亦
    未再聲明異議，本院審酌上開證據資料製作時之情況尚無違
    法不當等瑕疵，且與本案具有關連性，認為以之作為證據應
    屬適當，揆諸前開規定，爰逕依刑事訴訟法第159 條之5 規
    定，認前揭證據資料均例外有證據能力。
二、另本案卷證所涵括其餘非供述證據，公訴人、被告及辯護人
    均同意有證據能力，本院審酌各該證據作成或取得之情形，
    並無違法不當，是後述所引用證據之證據能力均無疑義，合
    先敘明。
貳、實體部分
一、上揭犯罪事實，業據被告乙○○、甲○○坦承不諱。訊據被
    告丙○○固坦承其於97年6 月4 日與被告乙○○在彰化市風
    尚咖啡館見面後，與被告乙○○、甲○○一同搭機前往香港
    再乘船至廣東，並於97年6 月5 日前往雲南省昆明市，而於
    同年月6 日自昆明返回廣東，迄97年6 月9 日自廣東搭船至
    香港搭機返回臺灣等情，惟矢口否認有何上開運輸第一級毒
    品、私運管制進口物品犯行，辯稱：伊僅係與被告乙○○共
    同至大陸地區旅遊，並不認識被告甲○○，亦無與被告乙○○、甲○○共同運輸、私運海洛因之行為云云。選任辯護人
    則為被告丙○○辯稱：本案僅有共同被告乙○○、甲○○之
    指證，證據力尚屬不足，難據為被告丙○○之論罪基礎等語
    。經查：
  (一)被告乙○○、甲○○確有運輸、私運如附表一所示之第一級
    毒品海洛因進入臺灣地區之犯行，迭據被告乙○○、甲○○
    於警詢、偵訊及本院審理時坦承在卷（見中巡局雲林機字第
    0970008228號卷第2 、12頁、97年度偵字第5503號卷第7 、
    24、60、64頁、本院97年度聲羈字第233 號卷第6 頁以下、
    本院97年10月16日審判筆錄），並有登機牌、登機證影本9
    紙、航空運輸電子客票行程單影本7 紙、船票影本1 紙、機
    票資料2 紙（同上中巡局卷第9 、10、20至24頁）、查緝照
    片4 張（同上卷第59至60頁）、童綜合醫院一般診斷書2 紙
    、X 光照片4 張（同上卷第68至71頁）在卷可稽，復有扣案
    如附表一所示之毒品、如附表二所示之物及法務部調查局濫
    用藥物實驗室97年7 月11日調科壹字第09723030060 、0000
    0000000 號鑑定書（見本院卷）鑑定結果認：「如附表一所
    示之塊狀物7 包均含第一級毒品海洛因成分，合計淨重216.
    74公克（空包裝總重46.32 公克），純度78.94%，純質淨重
    171.09公克。如附表二所示之塊狀物7 包均含第一級毒品海
    洛因成分，合計淨重267.23公克（空包裝總重46.86 公克）
    ，純度78.94%，純質淨重210.95公克。」足認被告乙○○、
    甲○○藏置於體內而運送入臺之物，均為管制進口物品之第
    一級毒品海洛因無訛。綜上，足認被告乙○○、甲○○之自
    白均與事實相符。
  (二)被告丙○○雖以上揭情詞置辯，惟查：
    1.證人即同案被告乙○○迭於中巡局查緝員詢問、偵訊及本
      院審理時，證稱：其與被告丙○○為朋友，被告丙○○知
      悉伊經濟狀況不佳，乃詢問伊：是否要去大陸運毒？伊考
      慮後答應，出國證件、機票等均係被告丙○○負責，本次
      走私為被告丙○○所策劃等語（同上中巡局卷第13至14頁
      、同上偵卷64頁、本院97年10月16日審判筆錄第6 頁以下
      ）；證人即同案被告甲○○亦於中巡局查緝員詢問時，明
      確證稱：伊係因欠「兄仔」2 萬元，為還債，迫於人情而
      答應與被告丙○○同赴大陸，未料被告丙○○等人在大陸
      竟要求伊攜帶毒品返臺，伊因為沒錢且證件遭被告丙○○
      取走，害怕無法返臺，乃應允運送毒品等語（見同上中巡
      局卷第5 至6 頁、同上偵卷60頁），二人所述大致相符，
      足認被告丙○○確為運輸海洛因入臺，而與被告乙○○、
      甲○○同赴大陸，且係邀約被告乙○○參與本案運輸毒品
      犯行之人無誤。再查被告丙○○於本院審理時，當庭向證
      人乙○○質以：「我是否有邀請你一起運毒？」「我有沒
      有要你運毒？」時，證人乙○○均語氣堅定、明確答以：
      「有。」（見本院97年10月16日審判筆錄第12頁），衡諸
      證人乙○○與被告丙○○為多年好友，證人甲○○與被告
      丙○○則係初識，均素無怨隙，證人乙○○、甲○○均已
      坦承己身犯行，供出共犯亦非毒品危害防制條例所定減輕
      其刑之事由，是其等實無必要、亦無可能甘冒偽證罪責之
      風險，以構陷之詞誣攀被告丙○○為共犯，其等證述被告
      丙○○參與犯罪之情節前後互核亦大致相符，證言洵堪採
      信，足認被告丙○○確與被告乙○○、甲○○就上開運輸
      毒品犯行有犯意聯絡及行為分擔甚明。
    2.再者，證人乙○○、甲○○亦均明確結稱：「小陳」交付
      海洛因球時，係被告丙○○通知其二人至厚街飯店之被告
      丙○○房間，交付毒品時被告丙○○均在場，「小陳」有
      表示該毒品為海洛因，當時被告丙○○距離「小陳」約2
      、3 公尺等語（見本院97年10月16日審判筆錄第10、11、
      19頁），被告丙○○亦自承其於「小陳」交付海洛因球時
      均在場（見臺灣彰化地方法院檢察署97年度偵字第9043號
      卷第61、62頁），核與證人乙○○、甲○○證述相符。衡
      之運輸毒品乃各國嚴予取締之重罪，為此類犯行者，其策
      劃、實施過程皆隱密行之，運輸毒品之人為求其犯行得順
      遂完成，必當小心謹慎、嚴防消息走漏，為達此目的，勢
      必將知悉犯行之人限於必要之參與者，實無可能在實施過
      程中容許不相干之人以2 、3 公尺之距離在旁近距離觀看
      ，倘被告丙○○確與本案犯行無涉，則何以交付毒品均在
      被告丙○○之房間內進行，且被告丙○○全程在旁觀看？
      凡此，足徵被告丙○○之辯解實與常情相違。
    3.依現場照片（同上中巡局卷第7 頁）、被告丙○○入出境
      紀錄表（見本院卷）所示，被告丙○○確於97年6 月4 日
      與被告乙○○、甲○○同班機赴香港，並於97年6 月9 日
      與被告乙○○、甲○○等人共同搭機返抵臺中航空站，足
      認被告丙○○、乙○○及甲○○供稱渠三人自搭機出國自
      返國入境均同行乙節，洵屬實在。復觀諸證人乙○○、甲○○均表示97年6 月9 日當日並未約定在何處將體內毒品
      取出，被告丙○○僅表示出關時一起走、在機場門口等候
      等語，依此情狀，被告乙○○、甲○○顯然對於被告丙○○、「小陳」、「兄仔」等人規劃之運輸毒品計畫並未全
      盤知悉，而係在過程中依照被告丙○○及「小陳」等人之
      指示而實行運輸毒品行為，被告丙○○全程陪伴於被告乙○○、甲○○之側，其目的顯然在於監控被告乙○○、甲○○之行動確實依計畫內容為之，並確保渠等所運輸之毒
      品得順利運至目的地，至為灼然。
    4.反觀被告丙○○辯解之詞，前稱：97年6 月4 日係被告乙○○邀請伊同赴大陸，找朋友林承忠借錢以及找一個南投
      的朋友等語（見臺灣彰化地方法院檢察署97年度偵字第90
      43號卷第53頁），嗣又改稱：伊與被告乙○○係去大陸旅
      遊，買玉佩及衣服給妻兒等語（見本院97年10月21日訊問
      筆錄第3 頁），其前後所述互有不符，實難採信。
    5.另佐以被告丙○○於本案為警查獲後、其在逃期間內之97
      年6 月22日下午1 時47分許，以其所持用之0000-000000
      號行動電話撥打自稱為「張律師」之姓名、年籍不詳女性
      所持用之0000-000000 號行動電話，通話內容略以：
      「B（張律師）：喂。
        A（丙○○）：張律師喔。
        B（張律師）：是！
        A（丙○○）：那個乙○○和甲○○好像解禁了，你知
        B（張律師）：你說解除羈押禁見？還是？
        A（丙○○）：對對對……那個……
        B（張律師）：有通知家裡嗎？
        A（丙○○）：那個冒士（音譯）跟我說的，拜託人跟
        B（張律師）：真的嗎？那我下禮拜去就知道了。
        A（丙○○）：你明天星期一，去幫我關心看看。
        B（張律師）：對啊，我去看看，已經解禁了喔，有這
        A（丙○○）：我也不知道啊。
        B（張律師）：因為我覺得這不太符合常情。
        A（丙○○）：你明天幫我關心看看，我明天再……
        B（張律師）：好啊，這不太符合常情，好，我知道。
        A（丙○○）：好，謝謝，掰掰。
        B（張律師）：好好，掰掰。」
      此有上開通訊監察譯文1 紙（見通信監察作業報告表卷）
      、中華電信通聯紀錄查詢系統資料1 紙（見臺灣雲林地方
      法院檢察署97年度他字第471 號卷第26頁）在卷可憑。觀
      諸上開通話內容，被告丙○○顯然對於被告乙○○、甲○○所涉本案之案件進行情形甚為關心，且委任某不詳律師
      為其法律顧問，並拜託某姓名、年籍不詳之人留意被告乙○○、甲○○羈押、禁見情形，於得悉被告乙○○、甲○○可能解除禁止接見、通信之消息後，立即委託律師幫忙
      關心實際情形如何；足徵被告丙○○確對被告乙○○、甲○○係涉犯運輸毒品之重罪，知之甚詳，得知其二人可能
      解除禁止接見、通信後，認有從中操弄之機會，乃亟欲了
      解其二人羈押狀況之詳情。倘若被告丙○○如其所辯，確
      未涉及本案運輸毒品犯行，對於被告乙○○、甲○○所為
      亦一無所悉，則實無可能在被告乙○○、甲○○為警逮捕
      後立即逃逸，亦無必要委任律師，並透過姓名、年籍不詳
      之「冒士」了解被告乙○○、甲○○之羈押情形，並在獲
      悉渠等可能解除禁見後，拜託律師前往「關心」，益徵其
      上開辯解不足採信。
  (三)毒品危害防制條例之運輸毒品罪，所稱之「運輸」係指轉運
    輸送而言，不以國外輸入國內或國內輸出國外者為限，其在
    「國內運送」者，亦屬之，至於運輸之動機、目的是否意在
    為己或為他人，運輸之方法為海運、空運、陸運或兼而有之
    ，均非所問。至零星夾帶或短途持送者，雖得斟酌實際情形
    依持有毒品罪論科，但仍以無運輸或販賣之意圖者為限（最
    高法院94年度臺上字第2845號判決意旨參照）。被告3 人共
    同以前揭搭機、搭船夾帶之方式，將第一級毒品海洛因自大
    陸地區雲南省運輸至廣東省，復自廣東省轉運輸送至香港再
    運輸至臺灣地區，業經認定如前，且所私運之毒品海洛因淨
    重合計483.97公克，縱依純質，淨重亦達382.04公克，依此
    觀之，被告顯係長途轉運輸送，且單就純質而言，其重量亦
    已逾100 公克，亦顯難謂係「零星夾帶」，又被告乙○○、
    甲○○亦坦承知悉所夾帶者均係海洛因，同時瞭解夾帶海洛
    因回臺乃法所不許，竟仍利用上述夾帶海洛因之方式，意圖
    闖關入境，揆諸首揭說明，被告3 人確有運輸第一級毒品海
    洛因之犯意甚明。
  (四)綜上，本案事證明確，被告3 人犯行均堪認定，應依法論科
    。
三、論罪科刑之理由：
  (一)按海洛因係屬毒品危害防制條例第2 條第2 項第1 款之第一
    級毒品，亦屬行政院依據懲治走私條例第2 條第4 項所頒訂
    「懲治走私條例公告管制物品項目及其數額」之公告甲項第
    4 款所列之管制進出口物品。次按，自大陸地區私運物品進
    入臺灣地區，或自臺灣地區私運物品前往大陸地區者，以私
    運物品進口、出口論，適用本條例規定處斷，懲治走私條例
    第12條亦有明文。另按運輸毒品罪祇以所運輸之毒品已實施
    運送為已足，並非以運抵目的地為完成犯罪之要件，換言之
    ，區別該罪既遂、未遂之依據，應以已否起運為準，既已起
    運，構成該罪之輸送行為即已完成，不以達到目的地為既遂
    條件（最高法院92年度臺上字第3096判決意旨參照）。被告
    丙○○、乙○○、甲○○已夾帶如附表一所示之海洛因搭機
    返抵臺灣地區之臺中航空站進入我國領域，且已經下機進入
    我國領域之臺中航空站內，應認被告等人運輸第一級毒品、
    私運管制物品海洛因進口之行為已經完成而屬既遂。
  (二)核被告丙○○、乙○○、甲○○所為，均係犯毒品危害防制
    條例第4 條第1 項之運輸第一級毒品罪及懲治走私條例第2
    條第1 項之私運管制物品進口罪。被告等人均持有第一級毒
    品海洛因後，復進而運輸，其持有之低度行為應為運輸之高
    度行為所吸收，均不另論其持有第一級毒品海洛因罪。公訴
    人以臺灣彰化地方法院檢察署97年度偵字第9043號、臺灣雲
    林地方法院檢察署97年度偵緝字第239 號移送併案審理之事
    實，與本案起訴之犯罪事實屬同一事實，為起訴效力所及，
    本院自應併予審理，附此敘明。
  (三)被告丙○○、乙○○、甲○○與真實姓名、年籍不詳綽號「
    兄仔」、「小陳」之成年男子及另一名姓名、年籍不詳之成
    年男子等人間，就上開運輸第一級毒品犯行及私運管制物品
    進口犯行，均有犯意聯絡及行為分擔，應論以共同正犯。
  (四)被告3 人及「小陳」等姓名、年籍不詳成年共犯等人，先自
    大陸地區雲南省將海洛因球運輸至廣東省東筦之厚街飯店後
    ，復自厚街飯店將附表一所示之海洛因球運輸至香港再轉運
    至臺灣地區，渠等先後2 次運輸海洛因，係在密切接近之時
    間，基於同一運輸毒品之目的所為，乃一行為之數舉動接續
    進行，屬接續犯。又被告3 人以一自大陸地區運輸第一級毒
    品海洛因進入臺灣地區之行為，犯運輸第一級毒品及私運管
    制物品進口罪，係一行為觸犯數罪名之想像競合犯，依刑法
    第55條之規定，應從較重之運輸第一級毒品罪論處（91年度
    臺上字第4701號判決參照）。
  (五)又按刑事審判旨在實現刑罰權之正義，故法院對有罪被告之
    科刑，應符合罪刑相當之原則，使輕重得宜，罰當其罪，以
    契合社會之法律感情，此所以刑法第57條明定科刑時應審酌
    一切情狀，尤應注意該條所列10款事項以為科刑輕重之標準
    ，並於同法第59條賦予法院以裁量權，如認「犯罪之情狀可
    憫恕，認科以最低度刑仍嫌過重者，得酌量減輕其刑」，俾
    使法院就個案之量刑，能斟酌至當。而刑法第59條規定犯罪
    之情狀可憫恕者，得酌量減輕其刑，其所謂「犯罪之情狀」
    ，與同法第57條規定科刑時應審酌之一切情狀，並非有截然
    不同之領域，於裁判上酌減其刑時，應就犯罪一切情狀（包
    括第57條所列舉之10款事項），予以全盤考量，審酌其犯罪
    有無可憫恕之事由（即有無特殊之原因與環境，在客觀上足
    以引起一般同情，以及宣告法定低度刑，是否猶嫌過重等等
    ），以為判斷（參見最高法院38年臺上字第16號、45年臺上
    字第1165號、51年臺上字第899 號判例意旨）。查被告乙○○、甲○○因受被告丙○○及「兄仔」等人以利相誘，而充
    當俗稱「交通」之走私、運毒角色，就本案犯行而言，係立
    於受人指使之附從地位，與基於首謀地位，策劃整起犯行，
    藉由運輸毒品獲取暴利之被告丙○○、「兄仔」、「小陳」
    及另一名姓名、年籍不詳成年男子等人相較，犯罪情節較屬
    輕微，且其運輸毒品海洛因入境臺灣，量雖非微，然因及時
    為警方查獲，尚未流出市面，所生損害尚屬有限，因認依被
    告乙○○、甲○○所犯情節，即使科以法定最輕刑度，猶屬
    過重，其犯罪之情狀，衡情尚有可憫之處，爰依刑法第59條
    規定，予以酌量減輕其刑。
  (六)爰審酌被告丙○○、乙○○、甲○○均素行尚非不良，有臺
    灣高等法院被告前案紀錄表3 份在卷可稽，皆因一時貪念，
    共同運輸毒品入境，所運輸之海洛因驗餘淨重高達483.97公
    克，數量甚鉅，若輸入我國後流入市面，將加速毒品之氾濫
    ，對我國社會安寧秩序及國人之健康產生危害甚鉅，所為危
    害社會治安重大，被告丙○○就本件犯行係居於主導地位，
    犯後復矢口否認犯行，難見悔意，所為不應輕縱，另考量被
    告乙○○、甲○○尚未獲取報酬，犯罪後均坦承犯行，並表
    悔悟，犯後態度良好，暨審酌渠3 人智識程度、生活狀況等
    一切情狀，分別量處如主文所示之刑，並就被告丙○○經宣
    告無期徒刑部分，依刑法第37條第1 項規定併予宣告褫奪公
    權終身，以資懲儆。
  (七)沒收之宣告：
    1.扣案如附表一所示之毒品為海洛因，已如前述，應依毒品
      危害防制條例第18條第1 項前段規定，諭知沒收銷燬之。
      又包裝上開海洛因如附表二所示之保險套14個，係用於包
      裹私運之海洛因，防其裸露、潮濕，便於攜帶運輸，乃供
      運輸毒品所用之物，屬共犯「小陳」等人所有，且經鑑定
      機關就之與本件扣案之毒品海洛因分別鑑析其重量，有上
      開法務部調查局濫用藥物實驗室鑑定書2 紙附卷可參，況
      扣案之毒品海洛因係塊狀，而所包裝者均為塑膠材質之保
      險套，二者尚非不可析離，自均應依毒品危害防制條例第
      19條第1 項之規定，併予宣告沒收。
    2.按犯毒品危害防制條例第4 條之罪者，其供犯罪所用或因
      犯罪所得之財物應予沒收，如全部或一部不能沒收時，追
      徵其價額或以其財產抵償之，該條例第19條第1 項規定甚
      明。由此項規定觀之，必限於所得者為金錢以外之其他財
      物而無法沒收時，始應追徵其價額。如所得財物為金錢而
      無法沒收時，則應以其財產抵償之，不發生追徵價額之問
      題（最高法院89年度臺上字第6946號、91年臺上字第5583
      號判決要旨參照）。且該條規定屬相對沒收主義之立法，
      依該條規定宣告沒收者，以屬於被告所有之供犯罪所用或
      因犯罪所得之物為限（最高法院93年度臺上字第462 號判
      決意旨參照）。被告3 人所使用如附表三所示之行動電話
      及SIM 卡，其中附表三編號一所示之物屬被告丙○○所有
      、附表三編號二所示之物屬被告乙○○所有、附表三編號
      三所示之物屬被告甲○○所有，業據被告乙○○、甲○○
      分別於警詢、本院審理時供述明確（見同上中巡局卷第14
      頁、本院97年10月16日審判筆錄第20、21頁），並有中華
      電信通聯記錄查詢系統資料1 紙足憑（見臺灣雲林地方法
      院檢察署97年度他字第471 號卷第26頁）；且該行動電話
      及SIM 卡係被告3 人及共犯「兄仔」共同用以聯繫運輸第
      一級毒品事宜之物，業經被告乙○○、甲○○供陳在卷（
      見同上中巡局卷第3 、14頁，本院97年10月16日審判筆錄
      第20頁），且有通訊監察譯文1 份在卷可證（詳通信監察
      作業報告表卷），又各該門號之SIM 卡，依行動電話服務
      契約內容觀之，於申辦手續完成時，已屬申辦人所有，從
      而，如附表三所示之物均為被告所有供渠等共同犯毒品危
      害防制條例第4 條第1 項之罪所用之物，雖均未扣案，惟
      無證據證明已滅失，仍應依毒品危害防制條例第19條第1
      項規定宣告沒收如主文所示，如全部或一部不能沒收時，
      應追徵其價額。
四、不另為無罪諭知部分
  (一)公訴意旨另略以：被告丙○○、乙○○及甲○○均明知海洛
    因係第一級毒品，詎乙○○及甲○○均因失業已久而需錢孔
    急，經由真實姓名、年籍不詳綽號「兄仔」之成年男子介紹
    ，加入丙○○所屬之販毒集團，且與丙○○、「兄仔」等販
    毒集團成員，共同基於運輸第一級毒品海洛因及私運管制物
    品進口之犯意聯絡，於上開時間、地點，以上開方式運輸如
    附表一所示之海洛因來臺（被告3 人涉犯運輸第一級毒品、
    私運管制物品進口部分，業經論罪科刑如上），因認被告3
    人均另涉犯販賣第一級毒品罪嫌。
  (二)按犯罪事實應依證據認定之，無證據不得認定犯罪事實，又
    不能證明被告犯罪者，應諭知無罪之判決，刑事訴訟法第15
    4 條第2 項及第301 條第1 項分別定有明文。次按刑事訴訟
    法上所謂認定犯罪事實之證據，係指足以認定被告確有犯罪
    行為之積極證據而言；如未能發現相當證據或證據不足以證
    明，自不能以推測或擬制之方法，以為裁判基礎（最高法院
    29年上字第3105號、40年臺上字第86號判例參照）。
  (三)公訴意旨認被告丙○○、乙○○、甲○○涉犯販賣毒品罪嫌
    ，無非係以證人郝芳婷之證述，為其論據。惟按施用毒品者
    其供出毒品來源，因而破獲者，法律規定得減輕其刑，是施
    用毒品者有為偵查機關誘導、或為邀輕典而為不實陳述之可
    能，其陳述之真實性自有合理之懷疑，其所稱向某人購買之
    供述，須補強證據以擔保其供述之真實性，所謂補強證據，
    指其他有關證明施用毒品者之關於毒品交易之供述真實性之
    相關證據而言，必須與施用毒品者關於毒品交易之供述，具
    有相當程度之關連性，而足使一般人對施用毒品者關於毒品
    交易之供述，並無合理之懷疑存在，而得確信其為真實，始
    足當之（最高法院94年度臺上字第7038號、94年度臺上字第
    1218號判決意旨參照）。查證人郝芳婷之證述並無其他證據
    足資補強，揆諸上揭說明，自難僅以其證述，遽認被告3 人
    涉犯販賣第一級毒品犯行；至被告3 人雖有上揭運輸第一級
    毒品犯行，惟既無證據足徵渠等所運輸之海洛因係基於營利
    意圖而販入，該等海洛因球復於運輸入境時即為檢警查獲扣
    案，而無賣出之事實，實無從以此推認被告3 人涉犯販賣第
    一級毒品犯行。
  (四)綜上，公訴人所提出證明被告3 人涉犯販賣第一級毒品罪嫌
    之證據，尚未達於一般人皆無合理懷疑之程度，復查無其他
    積極證據足認被告3 人有公訴人所指此部分販賣第一級毒品
    犯行，自屬不能證明被告犯罪，原應就此部分為被告3 人無
    罪之諭知，惟因公訴意旨認此部分若成立犯罪，與上開經論
    罪科刑部分為想像競合之裁判上一罪，爰不另為無罪之諭知
    。
據上論斷，應依刑事訴訟法第299 條第1 項前段，毒品危害防制
條例第4 條第1 項、第18條第1 項前段、第19條第1 項，懲治走
私條例第2 條第1 項、第11條、第12條，刑法第11條、第28條、
第55條、第59條、第37條第1 項，判決如主文。
本案經檢察官蔡曉崙到庭執行職務。
中    華    民    國    97    年    10    月    30    日
                  刑事第三庭    審判長法官  余仕明
                                法      官  唐中興
                                法      官  楊舒嵐
以上正本證明與原本無異。
如不服本判決，應於判決送達後10日內，向本院提出上訴書狀，
上訴書狀應「敘述具體上訴理由」，並按他造當事人之人數附繕
本。「切勿逕送上級法院」。
中    華    民    國    97    年    10    月    31    日
                                書  記  官  張木松
附表一：
編號一、第一級毒品海洛因柒包（驗餘淨重合計貳佰壹拾陸點柒
        肆公克）。
編號二、第一級毒品海洛因柒包（驗餘淨重合計貳佰陸拾柒點貳
        公克）。
附表二：
編號一、供附表一編號一所示第一級毒品海洛因包裝用之保險套
        柒個。
編號二、供附表一編號二所示第一級毒品海洛因包裝用之保險套
        柒個。
附表三：
編號一、行動電話壹支（含門號0000000000號SIM 卡
        壹張）。
編號二、行動電話壹支（含門號0000000000號SIM 卡
        壹張）。
編號三、行動電話壹支（含門號0000000000號SIM 卡
        壹張）。
附錄論罪科刑法條：
毒品危害防制條例第4條第1項
製造、運輸、販賣第一級毒品者，處死刑或無期徒刑；處無期徒
刑者，得併科新臺幣1 千萬元以下罰金。
懲治走私條例第2條第1項
私運管制物品進口、出口逾公告數額者，處7 年以下有期徒刑，
得併科新臺幣3 百萬元以下罰金。
懲治走私條例第12條
自大陸地區私運物品進入臺灣地區，或自臺灣地區私運物品前往
大陸地區者，以私運物品進口、出口論，適用本條例規定處斷。


司法院資訊處製作；財團法人民間司法改革基金會備份。
